臺灣高等法院民事裁定　　　　　　　　 100年度抗字第1675號
抗告人　汪靜惠
　　　　吳全雄
　　　　李鈴鈴
　　　　邱奕全
　　　　　　　　共同送達代收人　王元勳律師
抗告人因與相對人張仕育等間聲明異議事件，對於中華民國100
年11月8日臺灣臺北地方法院100年度事聲字第324號裁定提起抗
告，本院裁定如下：
    主  文
抗告駁回。
抗告費用新臺幣壹仟元由抗告人負擔。
    理  由
一、抗告人於原法院聲明異議及本院抗告意旨略以：不動產拍賣
    程序應以拍定人已依強制執行法第97條、第98條規定繳足價
    金，領得執行法院所發給權利移轉證書而取得該不動產所有
    權，始得謂為終結，且依同法第68條之2第1項及辦理強制執
    行事件應行注意事項第36條規定，拍定人未依法於期限內繳
    足價金，執行處必須進行第2次拍賣，故拍賣程序於拍定人
    未依法繳足價金前並未終結，強制執行法第32條第1項所謂
    應於標的物「拍賣、變賣終結」前，應指拍定人依法繳足價
    金前，在拍定人未依法繳足價金前，拍賣程序並未終結，在
    此之前，他債權人聲明參與分配，仍屬法定期間之參與分配
    ，應與一般債權人平均受償。抗告人等在原法院99年度司執
    字第47759號執行事件（下稱系爭執行事件）相對人即債務
    人張仕育所有門牌號碼臺北市○○區○○路24號11樓房地（
    下稱系爭房地）拍定後，拍定人繳足價金前，具狀聲請強制
    執行，應視為抗告人等已具狀聲明參與分配，則原法院執行
    處（下稱執行處）應依同法第31、32條規定准抗告人等就相
    對人之系爭房地賣得價金參與分配，然執行處卻以抗告人等
    在拍定後始聲明參與分配為由，未將抗告人等列為分配表中
    之債權人，實有違誤等語，爰依法請求廢棄原裁定。
二、按他債權人參與分配者，應於標的物拍賣、變賣終結或依法
    交債權人承受之日1日前，其不經拍賣或變賣者，應於當次
    分配表作成之日1日前，以書狀聲明之；逾前項期間聲明參
    與分配者，僅得就前項債權人受償餘額而受清償；如尚應就
    債務人其他財產執行時，其債權額與前項債權餘額，除有優
    先權者外，應按其數額平均受償，強制執行法第32條定有明
    文。本條所謂「標的物拍賣、變賣終結」，係指動產、不動
    產等之拍定而言，不以交付價金或移轉所有權為要件，倘不
    動產拍定後，拍定人逾期未繳餘款，再拍賣中，其他債權人
    聲明參與分配時，為保障執行債權人及正當權利人之權益，
    聲明參與分配之時點，不應因再拍賣而延長，仍應以最初之
    拍定為拍賣終結（司法院82年6月19日廳民二字第11234號研
    究意見參照）。
三、經查：系爭執行事件於民國99年10月18日就相對人所有之系
    爭房地進行第一次拍賣，然無人應買，故另定期日減價續行
    拍賣，第二次拍賣於100年3月28日，由第三人宋文良以新臺
    幣（下同）2億2,110萬元拍定，並於100年4月6日繳足全部
    價金，抗告人等則分別於100年3月30日、4月6日、4月6日、
    4月8日，以原法院99年度司北調字第1040號調解筆錄為執行
    名義，具狀聲明參與分配等情，業經本院依職權調閱原法院
    99年度司執字第47759號、100年度司執字第27903、29276、
    29275、30554號執行卷宗審認無訛。抗告人等主張其於系爭
    房地拍定後，拍定人繳足價金前，即具狀聲明參與分配，自
    應將渠等債權列入分配云云，惟依上開規定及說明，所謂拍
    賣終結係指標的物拍定而言，故依強制執行法第32條第1項
    之規定，抗告人等應於拍賣終結之日一日前，即系爭房地拍
    定前一日100年3月27日前，具狀參與分配，然抗告人等分別
    於100年3月30日、4月6日、4 月6日、4月8日始具狀參與分
    配，顯已逾參與分配之期限，依同法條第2項規定，僅得就
    已聲請執行或參與分配債權人之分配餘額受償，而依系爭執
    行事件於100年9月30 日實行分配之分配表所示，本件分配
    後已無餘額，抗告人等之債權不予列計等語{見原法院99年
    度司執字第47759 號卷(四)}，於法並無違誤。又依強制執行
    法第32條第1項之修法理由，原舊法規定於「強制執行程序
    終結前」，係指因強制執行所得之金額已交付或分配與各債
    權人之前，他債權人仍得參與分配，惟致分配表難於確定，
    債務人亦易偽造債權參與分配，為保障正當權利人之權益，
    有限制聲明參與分配時間之必要。嗣修法規定「應於標的物
    拍賣或變賣終結前」或「應於當次分配表作成前」為之，顯
    見「標的物拍賣或變賣終結」非指拍定人交付拍定金額之時
    ，復為避免參與分配書狀之投遞，與拍賣變賣之終結或分配
    表之作成，在時間上孰先孰後，輒因分秒之差，而滋紛擾，
    爰修正為「應於標的物拍賣、變賣終結之日一日前」，或「
    應於當次分配表作成之日一日前」為之，以求明確。是抗告
    人等主張標的物拍賣終結之時點，應為拍定人繳足價金之時
    即100年4月6日，顯不足採。且於第二次拍賣公告載明得標
    人應於得標後7日內繳足全部價金，逾期不繳，得將不動產
    再行拍賣，故拍定人應於拍定後7日內即100 年4月4日繳足
    價金，惟100年4月4日為休假日，依民法第122條以休息日之
    次日代之，同年月5日亦為休假日，故為同年月6日為末日，
    是拍定人於100年4月6日繳足價金並無逾期未繳之情形，自
    無強制執行法第68條之2第1項再行拍賣及延長參與分配時點
    之問題。
四、綜上所述，抗告人等逾期參與分配，僅得就受償餘額分配，
    而本件分配後已無餘額，是執行處未將抗告人等之債權列入
    分配表內，於法並無不合，原裁定駁回抗告人等之聲明異議
    ，核無違誤，抗告意旨指摘原裁定不當，求予廢棄，為無理
    由，應予駁回。
五、據上論結，本件抗告為無理由，爰裁定如主文。
中    華    民    國   100    年    12    月    30    日
                  民事第十八庭
                      審判長法  官  湯美玉
                            法  官  胡宏文
                            法  官  丁蓓蓓
正本係照原本作成。
本裁定除以適用法規顯有錯誤為理由外，不得再抗告。如提起再
抗告，應於收受後10日內委任律師為代理人向本院提出再抗告狀
。並繳納再抗告費新台幣１千元。
中    華    民    國   101    年    1     月    2     日
                            書記官  陳思云